臺灣板橋地方法院民事判決　　　　　　 100年度訴字第2608號
原　　　告　魏賢祥
被　　　告　王靖甯
上列當事人間請求清償借款事件，經本院於民國100 年12月30日
言詞辯論終結，判決如下：
    主  文
原告之訴及假執行之聲請均駁回。
訴訟費用由原告負擔。
    事實及理由
一、原告起訴主張：
(一)、緣被告於民國94年5 月27日向原告借款新臺幣（下同）294
    萬元（下稱系爭借款），兩造並有約定利息、違約金及清償
    期為94年11月1 日，被告亦因此設定最高限額抵押權250 萬
    元予原告。嗣該供擔保設定抵押權之不動產經原告聲請強制
    執行拍賣抵押物，由臺灣嘉義地方法院以95年度執字第6139
    號事件進行拍賣，拍賣後，原告僅部分受償，依該院分配表
    之計算可知，自94年11月1 日起至95年12月22日止，原告之
    債權本利和（含違約金）共計為7,026,600 元，原告僅獲分
    配1,826,500 元，是尚有不足額5,200, 100元未受清償。
(二)、按清償人所提出之給付，應先抵充費用，次充利息，次充原
    本，民法第323 條前段定有明文。查原告所分配之金額抵充
    執行費23,500元，其餘僅抵充部分利息、違約金1,826,500
    元，債權原本均未受償，故債權本利和尚有5,200,100 元未
    獲清償，為此，原告乃基於民法第474 條消費借款之法律關
    係，起訴請求被告應給付原告5,200, 100元，及其中294 萬
    元自95年12月22日起至清償日止，按年息5 ％計算之利息及
    違約金等語。
(三)、聲明：被告應給付原告5,200,100 元，及其中294 萬元自
    95年12月22日起至清償日止，按年息5 ％計算之利息及違約
    金。請准原告提供現金或等值之銀行可轉讓定期存款單為
    擔保宣告假執行。
二、被告答辯則為：
(一)、被告否認曾於94年5 月27日向原告借款294 萬元，此應由原
    告負舉證責任，原告說有本票云云，但根本沒有提出來過，
    不足為憑，被告對於嘉義地院之分配表，也很不服。本件一
    開始是於94年5 月30日，由訴外人邱宇真代書將嘉義縣大林
    鎮○○路段排子路小段693 地號設定最高限額抵押權250 萬
    元予訴外人呂兆忠，再由訴外人呂兆忠讓與給詐騙集團成員
    之原告，該不動產嗣經法院第二次拍賣而以185 萬元拍定，
    提存於臺灣嘉義地方法院（下稱嘉義地院），提存費60元，
    被告有提起抗告，嘉義地院以95年度抗字第6 號受理在案。
    另經被告詢問嘉義地院民事執行處弘股就95年度執字第6139
    號執行之情形，對方稱土地不能回復原狀，但嘉義地院民事
    執行處計算之月利率5 ％，優先順序分配及不足額之計算等
    部分，均經被告抗告及提存於國庫，原告所稱拍賣抵押物後
    之未獲清償部分，根本沒有債權憑證、執行名義，原告主張
    受償不足額部分，是子虛烏有，實為原告之詐術，毫不足採
    。
(二)、原告於嘉義地院95年度訴字第365 號確認抵押權不存在事件
    稱：利息為月息3 ％，然於嘉義地方法院檢察署偵查中卻稱
    利息為月利率3 ％，即年息36％，前後不一，那家銀行本票
    係偽造，且新竹縣市根本沒有新竹富邦當舖，前開不動產已
    由訴外人胡欽東（說是其股東）拍定，票據法、民法、民事
    訴訟法第516 條等自有明文平反；刑法第131 條（圖利）、
    第168 條（偽證）、第213 條、第214 條（使公務員登載不
    實）及貪污治罪條例第6 條第1 項第4 款之貪污，食髓知味
    ，原告於94年6 月16日、6 月20日在竹東公所、圓環現金借
    款點交，錢分兩次，隨即去登記，其實94年5 月30日就領有
    抵押權證明書，訴外人呂兆忠前後各所答不一，日期、東西
    及錢之糾葛前後不一，有前開嘉義地院95年度訴字第365 號
    確認抵押權不存在事件96年8 月6 日言詞辯論筆錄可按等語
    。
(三)、聲明：原告之訴及假執行之聲請均駁回；如受不利之判決，
    願供擔保請准宣告免為假執行。
三、兩造不爭執事項：
    被告前將其所有坐落嘉義縣大林鎮○○路段排子小段693 地
    號土地設定最高限額抵押權250 萬元予原告，嗣經原告聲請
    拍賣抵押物，由嘉義地院以95年度執字第6139號拍賣抵押物
    強制執行事件以185 萬元拍定在案，並有該分配表在卷可按
    （見本院卷第32頁）。
四、本院得心證之理由：
(一)、本件原告為上開主張，被告則以前揭情詞置辯，是本件爭點
    厥為：原告依消費借貸之法律關係，請求被告清償借款及利
    息、違約金共520萬元100元，有無理由？茲詳述如下。
(二)、按當事人主張有利於己之事實者，就其事實有舉證之責任，
    民事訴訟法第277 條前段定有明文。又民事訴訟如係由原告
    主張權利者，應先由原告負舉證之責，若原告先不能舉證，
    以證實自己主張之事實為真實，則被告就其抗辯事實即令不
    能舉證，或其所舉證據尚有疵累，亦應駁回原告之請求，最
    高法院17年上字第917 號判例意旨可資參照。次按消費借貸
    法律關係之成立，須具備：(一)借貸意思表示相互一致；(二)交
    付借貸物等特別要件，是當事人主張有金錢借貸關係存在者
    ，除須證明有金錢之交付外，亦需就雙方借貸意思表示互相
    一致，負舉證之責。本件原告主張被告於94年5 月27日向伊
    借款294 萬元乙節，既為被告所否認，自應由原告就此有利
    於己之事實負舉證責任。經查，原告並未提出任何積極證據
    證明其業已交付借款金錢、亦未證明兩造間就借貸之意思表
    示有相互一致等情，復參以原告於本院言詞辯論期日當庭自
    承：伊只有嘉義地院強制執行之分配表為據，沒有其他證據
    提出，交付借款是以現金交付，目前沒有證據提出，等之後
    如果伊有委任律師，再叫律師提出來等語在卷（見本院卷第
    45頁以下筆錄），益徵原告之主張難認可採。況查，稽之原
    告所提出之嘉義地院強制執行分配表，其上雖有記載拍賣抵
    押物後一般債權部分之原告不足額為520 萬100 元等語（見
    本院卷第33頁），惟按聲請拍賣抵押物之裁定係屬非訟程序
    ，並無確定實體上法律關係之效力，準此，縱分配表上記載
    原告分配不足額520 萬100 元，亦不能執此遽謂原告即有該
    520 萬100 元之消費借貸債權存在。是原告此部分主張，顯
    乏所據。
(三)、再查，觀之被告提出之臺灣嘉義地方法院95年度訴字第365
    號確認抵押權不存在事件之民事判決，其上雖記載原告曾於
    該案中提出被告為發票人，發票日期為94年6 月16日、96年
    6 月20日，面額為150 萬元、149 萬元，到期日為94年11月
    1 日之本票兩張等語（見本院卷第7 頁），然查，原告在本
    案審理中未曾提出本票為據，自無從採憑，且上開本票兩張
    之發票日期均非本件原告所指之借款日94年5 月27日，而該
    本票兩張面額之合計金額為299 萬元，亦非原告所指之借款
    金額294 萬元，是顯難以此為任何有利於原告之認定。基上
    ，既然兩造間就294 萬元是否已實際交付被告，以及雙方是
    否為借貸之意思表示合致之事實有所爭執，依上開最高法院
    判例要旨，自應由原告就294 萬元有消費借貸意思表示合致
    及其已交付借款之事實，負舉證責任，然原告未能善盡舉證
    責任，是其主張兩造間就294 萬元有借貸意思表示一致、且
    已交付乙節，難認可採。
(四)、綜上所述，本件原告依消費借貸之法律關係，請求被告應給
    付5,200,100 元，及其中294 萬元自95年12月22日起至清償
    日止，按年息5 ％計算之利息及違約，為無理由，應予駁回
    。原告之訴既經駁回，其假執行之聲請即失所附麗，應併予
    駁回。
五、本件判決事證基礎已臻明確，兩造其餘主張、陳述及所提證
    據暨攻擊、防禦方法，經本院審酌後，認與判決結果均無影
    響，爰不一一論述，併予敘明。
六、結論：原告之訴為無理由。爰依民事訴訟法第78條，判決如
    主文。
中    華    民    國   100    年    12    月    30    日
                  民事第三庭  法  官  吳金芳
以上正本係照原本作成。
如對本判決上訴，須於判決送達後20日內向本院提出上訴狀。如
委任律師提起上訴者，應一併繳納上訴審裁判費。
中    華    民    國   100    年    12    月    30    日
                              書記官  陳昭綾